【裁判字號】    92,簡上,32
【裁判日期】    920529
【裁判案由】    偽造文書
【裁判全文】
臺灣嘉義地方法院刑事判決                          九十二年度簡上字第三二號
    上  訴  人  臺灣嘉義地方法院檢察署檢察官
    被      告  甲○○
右列上訴人因偽造文書案件，不服本院簡易庭中華民國九十二年一月十七日九十二年
度簡字第四０號第一審判決（聲請簡易處刑案號九十一年度偵字第八四六六號）提起
上訴，本院管轄之第二審合議庭判決如左：
    主  文
原判決撤銷。
甲○○行使偽造私文書，足以生損害於他人，處有期徒刑陸月，如易科罰金，以參佰
元折算壹日；發票人甲○○、付款人台南區中小企業銀行興業分行、發票日民國玖拾
年拾月貳拾陸日、面額為新台幣柒拾萬元、票號為ＢＲ0000000號之支票壹紙
所偽造之「李天生」署名壹枚沒收。
    事  實
一、甲○○明知未取得其兄李天生之同意，竟意圖為自己不法之所有，於民國九十年
    九月二十六日，在嘉義市○○路五十九號住處，於自己所簽發、付款人為台南區
    中小企業銀行興業分行、發票日民國九十年十月二十六日、面額為新台幣七十萬
    元、票號為ＢＲ0000000號」之支票背面，偽造「李天生」之署名一枚，
    用以表示李天生同意擔任背書人，而偽造私文書，當日持之向乙○○借款新臺幣
    （以下同）七十萬元，使乙○○陷於錯誤，誤以為李天生願依票據法負票據背書
    人之責任，而給付七十萬元予甲○○，嗣於九十年十月二十六日乙○○將前開支
    票提示付款竟遭退票，求償於李天生，李天生否認背書，求證於甲○○，甲○○
    坦承未經李天生同意而自行背書於其上，始知受騙，足生損害於乙○○及李天生
    。
二、案經乙○○訴由臺灣嘉義地方法院檢察署檢察官偵查後聲請簡易判決處刑。
    理  由
一、訊據被告即上訴人甲○○固坦承未得李天生之同意，擅自冒用李天生之名義背書
    ，惟矢口否認有何詐欺之犯行，辯稱：我沒有不法所有意圖，我以前就有向他借
    錢，我都有還云云。經查：
    （一）上訴人甲○○偽造李天生之背書等情，除據上訴人自白不諱外，核與告訴
          人乙○○指述相符，並據被害人李天生於本院簡易庭九十一年度嘉簡字第
          四三六號案件中指述明確，且有前開支票影本一紙附於本院卷可參，足佐
          被告前開自白與事實相符。
    （二）上訴人甲○○於本院調查時自承告訴人要求李天生之背書始願將七十萬元
          借貸予上訴人（見本院卷第三四頁），本案之背書雖與票據法上之背書並
          不相同，衡諸現在社會通常之交易常情，於支票後面背書表示願負票據上
          之債務人責任，對告訴人乙○○而言，亦增加該借款之返還可能性，自會
          影響告訴人乙○○之出借意願，上訴人明知未得李天生之授權，擅冒用李
          天生名義背書於支票之背面，以取信於告訴人，上訴人具有施用詐術之行
          為，彰彰甚明，再者，上訴人為經營公司之實際負責人，對於自己之營業
          狀況本應自我掌握，明知自己支付能力不佳，竟向告訴人借用款項，卻遲
          遲未行返還借款，嗣再行聲請破產，使債權人等蒙受巨大損失，上訴人辯
          稱無不法所有意圖，焉能置信，縱上訴人前曾多次向告訴人借款，均曾返
          還，乃各該次借款是否涉及詐欺之問題，與本次無關，附此敘明。
    （三）綜上所述，本案事證明確，上訴人犯行堪以認定。
二、上訴人持偽造李天生背書之支票，向告訴人借款，使告訴人陷於錯誤，交付七十
    萬元予上訴人，核其所為，係犯刑法二百十六條、第二百十條之行使偽造私文書
    罪及同法第三百三十九條第一項之詐欺取財罪。上訴人偽造文書之行為為行使所
    吸收，不另論罪，被告所犯行使偽造私文文書及詐欺取財二罪，有方法結果之牽
    連關係，應從一重行使偽造私文書罪處斷。上訴人詐欺取財之犯行雖未據公訴人
    起訴，惟此部分與已起訴之行使偽造私文書罪，有牽連犯裁判上一罪之關係，本
    院自得併予審理。
三、原審據以論科，固屬卓見。惟原審未就上訴人詐欺取財之犯行並予審酌，自有未
    洽，上訴意旨執以指摘原判決不當，為有理由，自應由本院將原判決撤銷改判。
    爰審酌上訴人並無何前科紀錄、品性素行良好、犯罪手段、犯後態度、對告訴人
    所生危害非輕、犯罪所得不少等一切情狀，量處如主文所示之刑，並諭知易科罰
    金之折算標準，以資懲儆。另被告偽造李天生之署名一枚，應依刑法第二百十九
    條之規定沒收。
據上論斷，應依刑事訴訟法第四百五十五條之一第一項、第三項、第三百六十九條第
一項前段、第三百六十四條、第二百九十九條第一項前段、刑法第二百十六條、第二
百十九條、第三百三十九條第一項、第五十五條、第四十一條第一項前段、罰金罰鍰
提高標準條例第一條前段、第二條，判決處如主文。
本案經檢察官黃正雄到庭執行職務
中      華    民      國    九十二    年     五     月     二十九    日
                              臺灣嘉義地方法院刑事第三庭
                                  審判長法  官  沈  福  財
                                        法  官  林  福  來
                                        法  官  康  存  真
右正本證明與原本無異。
本件不得上訴。
中      華      民      國    九十二    年     五     月     二十九    日
                                        書記官  林  美  芳


司法院資訊處製作；財團法人民間司法改革基金會備份。
